臺灣臺南地方法院交通事件裁定　　　　 96年度交聲字第245號
移送機關　　交通部公路總局嘉義區監理所麻豆監理站
異議人即
受處分人　　甲○○
上列受處分人因違反道路交通管理處罰條例案件，對於交通部公
路總局嘉義區監理所麻豆監理站民國96年3月15日所為之裁決處
分（處分案號：麻監裁罰字第裁75-M00000000號），聲明異議，
本院裁定如下：
    主  文
異議駁回。
    理  由
一、原處分意旨略以：受處分人即異議人甲○○（下稱異議人）
    所有之牌照號碼3M-4153號自小客車遭警逕行舉發，於民國
    （下同）96年1月3日11時46分，在台南縣新營市○○路與忠
    孝路之交叉路口，有闖紅燈（新工路直行，南往北方向）及
    經交通勤務警察制止時不聽制止或拒絕停車稽查而加速逃逸
    等違規行為，嗣經交通部公路總局嘉義區監理所麻豆監理站
    （下稱移送機關）依道路交通管理處罰條例第53條第1項、
    第60條第1項及違反道路交通管理事件統一裁罰標準表之規
    定，就闖紅燈之違規行為裁處罰緩新臺幣（下同）2,700 元
    ，就拒絕停車稽查而加速逃逸之違規行為，裁處罰鍰3,000
    元，合計5,700元。
二、本件聲明異議意旨略以：本件違規事件全憑舉發警員敘述，
    從未與異議人確認或溝通，該名警員執行交通勤務有如小偷
    一般讓人不恥，身為警務人員為何不能光明正大挺立路口執
    行交通秩序。當日異議人駕車行經指證之處，以離十字路口
    有100公尺之遠，突有一名駕乘機車從工廠門口竄出，因事
    出突然，異議人有些嚇到，以為是工廠內之員工喝醉酒亦或
    歹徒（10年前因曾被製造假車禍勒索過），故未加理會，從
    旁加速離去，以免再次麻煩纏身，也因突兀之舉，故不知該
    乘機車者為警察，闖紅燈之事，請調影帶為憑，以便證實等
    語。
三、按汽車駕駛人，行經有燈光號誌管制之交岔路口闖紅燈者，
    處新臺幣1千8百元以上5千4百元以下罰鍰。又按汽車駕駛人
    ，駕駛汽車有違反本條例之行為，經交通勤務警察或依法令
    執行交通稽查任務人員制止時，不聽制止或拒絕停車接受稽
    查而逃逸者，除按各該條規定處罰外，處新臺幣3千元以上6
    千元以下罰鍰。道路交通管理處罰條例第53條第1項及第60
    條第1項分別定有明文。經查：
（一）異議人遭警舉發，於上開時、地，駕駛牌照號碼3M-4153
      號自小客車，有闖紅燈及經交通勤務警察制止時不聽制止
      或拒絕停車稽查而加速逃逸等違規行為，有臺南縣警察局
      96年1月3日南縣警交字第M00000000號舉發違反道路交通
      管理事件通知單1份附卷可稽。
（二）異議人雖稱於上開時、地，並無駕車闖紅燈及經交通勤務
      警察制止時不聽制止或拒絕停車稽查而加速逃逸等違規行
      為云云，然異議人於上揭時、地，有前述違規行為一節，
      業據證人即舉發警員林智賢於本院96年4月25日訊問時，
      到庭具結證述明確，其證稱：「（法官問：本件是否你舉
      發？）是的。」、「（法官問：當時舉發時，有無穿警察
      制服？）當時我執行交通大執法，穿制服，騎警用機車。
      」、「（法官問：異議人他的行車方向與道路為何？）他
      從新工路由北往南行駛。」、「（法官問：異議人進入路
      口一半燈號才變為紅燈，或是進入之前就是紅燈？）他還
      沒進入路口前，就是紅燈了。」、「（法官問：你攔檢他
      違規的地點距離紅綠燈路口多遠？）約七十公尺。」、「
      （法官問：為何站在那麼遠的距離？）因為當時我騎警用
      機車停在那邊。」、「（法官問：如何確定對異議人攔阻
      他不服取締而逃逸？）他過來的時候，我對他比手勢對他
      攔檢。」、「（法官問：有無以指揮棒或是警哨指示他停
      車？）當時我騎警用機車，以手勢叫他停路邊，他也有看
      到我。」、「（法官問：你是站在工廠的門口？）對。」
      、「（法官問：你所站的地方與紅綠燈交岔路口，視線有
      無被招牌、房屋或樹木擋住？）沒有。」等語在卷（見本
      院96年4月25日之訊問筆錄）。按證人林智賢乃為原處分
      機關所認定異議人有前開違規行為之證人，其已到庭在本
      院法官面前以言詞供述異議人有前開違規事實，並已就當
      時燈號變換情形、執勤所處位置、異議人行駛路徑、闖紅
      燈過程及值勤時有著警察制服、異議人看到舉發警員攔查
      時並未停車受檢，反而加速逃逸等情節詳述具體明確，且
      證人林智賢為依法執行勤務之員警，與異議人毫無怨懟，
      衡情當無自陷偽證罪而構詞誣賴異議人之理，另於本件卷
      存證據資料內並無任何積極證據足以證明證人林智賢上開
      供述係屬虛偽，本院自不得僅以證人林智賢為本件開單舉
      發異議人之員警而全盤抹煞其所具有之證人資格，從而，
      本院由其上開證述已得有異議人確有上開違規行為之心證
      ，是異議人前開所辯，實不足採，異議人之上述違規事實
      ，應堪認定。
（三）又交通警察製單舉發違反道路交通管理處罰條例所列之違
      規事實，本質上為行政處分，係公務員基於職務上之權力
      ，依法就特定之具體事件所為之具公法上效果之單方面行
      政行為，基於公務員為公法上行為具有公信力之原則，該
      行政行為當可被推定為真正，其據以依法處分之事實認定
      亦為正確無誤。本此公信原則，乃立法者賦予行政機關制
      定違反道路交通事件統一裁罰標準及處理細則，使執勤警
      員得當機處分以達其維護交通秩序、安全之行政目的。若
      謂公務員一切行政行為均需預留證據以證其實，則國家行
      政勢必窒礙難行，據此，刑事訴訟法就犯罪證據有關之規
      定中，與屬行政秩序罰之交通違規裁罰本質不合之部分，
      自不在準用之列，因此，本院查無任何證據足資證明執勤
      員警有捏造事實違法取締之情事存在，則執勤警員本其維
      護交通秩序、安全職責所為之舉發，自應受到合法、正確
      之推定。
（四）另按警方取締交通違規事件，其以照相或錄影方式取證者
      ，固足為違規之證明，惟警員當場舉發者，舉發之員警本
      身之目睹、耳聞，亦為違規人違規之證明，非必所有之違
      規事件，均需有照相或錄影方足為違規之證據。況警察執
      行勤務，事項繁瑣，且違規情形一過即逝，並非長期存在
      ，何能要求警察必備有照相機或錄影機取證？是本件縱無
      舉發照片或錄影等資料為佐證，然異議人之違規行為既經
      證人林智賢具結證述明確，且其所述內容並無何矛盾或違
      背經驗法則之處，自得為本院判斷之依據。
四、綜上所述，依據證人林智賢之證言，異議人於前揭時、地有
    闖紅燈及經交通勤務警察制止時不聽制止或拒絕停車稽查而
    加速逃逸等違規行為，應堪認定。則移送機關據以援引道路
    交通管理處罰條例第53條第1項、第60條第1項及違反道路交
    通管理事件統一裁罰標準表之規定，合計裁處異議人罰鍰
    5,700元，核無違誤或不當，本件異議為無理由，應予駁回
    。
五、據上論斷，應依道路交通案件處理辦法第19條，裁定如主文
    。
中　　華　　民　　國　　96　　年　　12　　月　　31　　日
　　　　　　　　　　　交通法庭  法　官　陳淑勤
以上正本證明與原本無異。
如不服本裁定應於送達後5日內向本院提出抗告狀。
      　　　　　　　　　　　　　書記官　陳金堂
中　　華　　民　　國　　96　　年　　12　　月　　31　　日
